【裁判字號】    89,訴,1488
【裁判日期】    900313
【裁判案由】    毒品危害防制條例
【裁判全文】
臺灣臺北地方法院刑事判決                        八十九年度訴字第一四八八號
    公  訴  人  臺灣臺北地方法院檢察署檢察官
    被      告  丁○○
    指定辯護人  乙○
右列被告因毒品危害防制條例案件，經檢察官提起公訴（八十九年度毒偵字第二九七
五號）及移送併辦（八十九年度毒偵字第三三二七號），乙○判決如左：
    主  文
丁○○持有第二級毒品，累犯，處有期徒刑月，附表編號一所示之物沒收銷燬；又
共同運輸第二級毒品，累犯，處有期徒刑柒年陸月，附表編號二所示之物沒收銷燬；
又連續施用第二級毒品，累犯，處有期徒刑捌月，附表編號四所示之物沒收銷燬，附
表編號五所示之物沒收。應執行有期徒刑捌年貳月，附表編號一、二、四所示之物均
沒收銷燬，附表編號五所示之物沒收。
    事  實
一、丁○○前曾於民國八十六年間因偽造文書及違反麻醉藥品管理條例案件，分別經
    乙○、台灣高等法院分別判處有期徒刑四月、四月確定，合併定應執行有期徒刑
    七月，先於八十七年二月十七日執行有期徒刑四月易科罰金完畢，餘刑則於八十
    九年八月十四日入監執行完畢，猶不知悔改：
  (一)於八十七年間，因施用第二級毒品安非他命，經乙○以八十七年度毒聲字第一五
    三六號，先送勒戒處所觀察、勒戒後，認無繼續施用毒品之傾向，經台灣台北地
    方法院檢察署檢察官於八十七年十二月十七日以八十七年度偵字第一二八○七號
    不起訴處分確定後；又於八十八年年初間，因施用第二級毒品安非他命，經乙○
    以八十八年度毒聲字第二○八八號裁定，二度送勒戒處所觀察勒戒後，又認無繼
    續施用毒品之傾向，再經台灣台北地方法院檢察署檢察官於八十八年八月三十一
    日以八十八年度偵字第一○一八二、一六七八五號不起訴處分確定；竟再於八十
    八年九月至十一月間施用毒品，三度違反毒品危害防制條例第十條第二項之罪，
    經乙○以八十八年度毒聲字第二九三七號裁定令入戒治處所，施以強制戒治（另
    經乙○以八十八年度易字第三四五六號判決處有期徒刑六月確定，尚未執行），
    而於戒治期間成效經評定合格，認無繼續戒治之必要，由乙○於八十九年五月三
    日以八十九年度毒聲字第一一三一號裁定停止戒治，而所餘至八十九年九月二十
    六日期間，付保護管束。詎丁○○於保護管束期間，復基於施用第二級毒品安非
    他命之概括犯意，自八十九年八月十四日上開案件執行出監後至同年十一月二日
    上午十時許，在台北縣新店市○○路六九一號住處，連續施用第二級毒品安非他
    命多次。
  (二)於八十九年九月二十五日夜間，在台北市○○○路某舞廳門口，明知大麻為毒品
    危害防制條例列為第二級毒品，屬不得持有之違禁物，竟因好奇欲行施用，遂基
    於持有第二級毒品大麻之故意，以新台幣（下同）五百元之代價，購入如附表編
    號一所示之大麻二支，藏放於香菸盒內，隨身持有攜帶。
  (三)又真實年籍不詳之成年男子「甲○○」以二萬元之代價，請求為其運輸第二級毒
    品安非他命，丁○○為重利所誘遂行應允，遂與「甲○○」基於共同運輸第二級
    毒品之犯意聯絡，於八十九年九月二十六日凌晨，依據「甲○○」之指示，在台
    北縣汐止市○○○○○路汐止交流道下，取得「甲○○」交付如附表編號二、三
    所示之安非他命九包及電子秤一個，欲由該處運至台北縣新店市○○路○段之加
    油站，交付接頭之人。然於同日上午八時二十四分許，運送途中經臺北市○○○
    路○段二五四號前，即遇臨檢，為警當場查獲，並在其持有之皮包內，扣得運輸
    之附表編號二、三之安非他命九包、電子秤一個，及前揭(二)持有之附表編號一大
    麻二支；嗣於八十九年十一月二日下午四時五十分許，在台北市萬華區○○○路
    、和平西路口，又為警臨檢扣得自行施用所用之附表編號四、五安非他命一包、
    分裝塑膠夾鍊袋九十九個。
二、案經台北市政府警察局文山第二分局及台北市政府警察局萬華分局報請台灣台北
    地方法院檢察署檢察官偵查起訴及移送併辦。
    理  由
一、訊據被告丁○○：
  (一)就於前揭事實欄(一)之時地連續多次施用第二級毒品安非他命乙節，於乙○審理時
    均自白不諱，並查：
    1.將被告丁○○於八十九年九月二十八日為警查獲時所採之尿液，經送台北市立
      療養院以化學薄層層析法（最低檢出值500ng/ml）、酵素免疫分析法（最低檢
      出值500ng/ml）鑑驗，檢驗結果認該尿液中均呈甲基安非他命陽性反應，此有
      台北市立療養院八十九年十月三日煙毒尿液檢驗報告書在卷可稽。
    2.復八十九年十一月二日扣案之附表編號四之白色結晶，除據被告丁○○自承為
      安非他命等情外，亦經證人朱淑華、洪國城證述無訛，再經台北市政府警察局
      保安大隊第一中隊以聯勤二○四廠製造之煙毒品檢驗Ａ包試劑初步檢測，呈安
      非他命反應，認該物係安非他命，此有該隊八十九年十一月二日二月二十八日
      之查獲涉嫌毒品危害防制條例毒品初步鑑驗報告書附卷可稽，足見扣案之物確
      為安非他命，屬毒品危害防治條例第二條第二項第二款所規定之第二級毒品。
      此外尚有被告丁○○用以分裝隨身攜帶之分裝塑膠夾鍊袋，扣案如附表編號五
      可稽，是認被告確有隨身攜帶安非他命用以施用止癮之行為。
    3.次被告丁○○於於八十七年間，因施用第二級毒品安非他命，經乙○以八十七
      年度毒聲字第一五三六號，先送勒戒處所觀察、勒戒後，認無繼續施用毒品之
      傾向，經台灣台北地方法院檢察署檢察官於八十七年十二月十七日以八十七年
      度偵字第一二八○七號不起訴處分確定後；又於八十八年年初間，因施用第二
      級毒品安非他命，經乙○以八十八年度毒聲字第二○八八號裁定，二度送勒戒
      處所觀察勒戒後，又認無繼續施用毒品之傾向，再經台灣台北地方法院檢察署
      檢察官於八十八年八月三十一日以八十八年度偵字第一○一八二、一六七八五
      號不起訴處分確定；竟再於八十八年九月至十一月間施用毒品，三度違反毒品
      危害防制條例第十條第二項之罪，經乙○以八十八年度毒聲字第二九三七號裁
      定令入戒治處所，施以強制戒治（另經乙○以八十八年度易字第三四五六號判
      決處有期徒刑六月確定，尚未執行），而於戒治期間成效經評定合格，認無繼
      續戒治之必要，由乙○於八十九年五月三日以八十九年度毒聲字第一一三一號
      裁定停止戒治，而所餘至八十九年九月二十六日期間，付保護管束，此有上開
      裁定、不起訴處分書附卷可稽。其於三犯停止強制戒治，付保護管束期間，於
      本件前揭時地再犯本件，經檢察官聲請由乙○於八十九年十月十八日以八十九
      年度毒聲字第二五五二號裁定撤銷停止戒治、八十九年十一月二日以八十九年
      度毒聲字第二六九六號裁定及八十九年十一月三日以八十九年度毒聲字第二七
      一○號裁定令入戒治處所施以強制戒治一年，此亦有前開裁定在卷可按。
    4.綜上所述，均堪為補強證據，以佐被告任意性自白之真實性，而認被告自白堪
      信為真。
  (二)就於前揭事實欄(二)所示之時地，以施用之目的購入第二級毒品大麻，隨身持有攜
    帶之事實，均於偵查、審理中均自白不諱，且經乙○將扣案之附表編號一所示之
    二支煙捲，送法務部調查局以化學呈色法、氣相層析質譜儀分析法檢驗分析，認
    均含第二級毒品第二十四項之大麻成分等情，有法務部調查局八十九年十月十七
    日陸(一)字第八九一七九五一四號鑑定通知書在卷可參，亦堪為補強證據，足佐
    被告任意性自白之真實性，此部分被告自白則亦足採信。
  (三)就於前揭事實欄(三)所示之時地運輸第二級毒品安非他命之事實，均矢口否認有何
    「運輸」犯行，辯稱：該物為配合警方調查購買，為自行施用云云。經查：
    1.被告丁○○以二萬元之代價，於前揭時地將重達二七二‧○二公克如附表編號
      二所示之安非他命，運至指定地點等情，業經被告丁○○於警察局調查、檢察
      官初次偵查中坦承：「安非他命與磅秤是要送到新店安和路二段加油站交給人
      ，到達時他會跟我聯絡，對方是誰我不知道」、「是甲○○叫我送的‧‧‧‧
      」、「（問：甲○○要你送安非他命每次代價多少錢？）每次新台幣貳萬元」
      等語無訛（見八十九年度毒偵字第二九七五號卷第五頁、第二十頁背面），且
      經被告自承訊問當時身體、心理並無任何受他人詐欺、刑求等不自由之狀況等
      語在卷（見乙○九十年一月十三日筆錄），核與證人即當場查獲員警戊○○證
      述情節相同（見乙○九十年二月二十七日筆錄），是可知警察局調查、檢察官
      偵查筆錄所載並無錯誤，而被告於該次偵查庭中並未經任何人之脅迫、詐術，
      於意識清楚且任意、無爭執錯誤之狀況下，確已明確陳稱：運輸毒品乙節，甚
      至就該運輸毒品之委託人、運送代價、運送起迄地點、聯絡方式等細節陳述詳
      細。
    2.雖被告其後於乙○審理時又變更所供，改稱：係聽從員警指示購買毒品以供查
      緝云云，然經乙○傳喚被告丁○○所指之證人即台北市少年警察隊員警丙○○
      ，業經證人丙○○結證稱：被告丁○○購買毒品事前並未告知，毫不知情，且
      以警方辦案並無此經費，且亦不曾如此行動等語在卷（見乙○九十年一月三日
      筆錄）；被告丁○○見警員所述與之不符後，隨即二度改稱：附表編號二毒品
      安非他命係購買自用，而於警局所述完全是為與毒品脫離關係所捏造云云，然
      前經乙○就購買毒品之時間、地點等節訊問被告丁○○，被告丁○○即已一再
      反覆，前後供稱矛盾：「（問：何時間、何地點買來的？）八十九年九月二十
      八日上午買的。」、「（問：你是九月二十八日上午八點就被查到的，到底是
      什麼時候買的？）九月二十六日。」、「（問：到底什麼時候買的？）九月二
      十八日凌晨買的。」、「（問：什麼地點買的？）汐止，我路不熟不知道確實
      的地址」、「（問：為什麼要買電子秤？）電子秤我是跟甲○○借的，用來秤
      重量。」、「（問：秤重量秤完就可以還給人，為什麼要買？）我是跟朋友就
      是少年隊的警員借的，不是跟甲○○。」（均見乙○八十九年十二月十二日筆
      錄），甚至就購買毒品之金錢來源均無法提出任何證據以佐其說，所辯前後數
      度翻異。況查扣之附表編號二安非他命毒品重達二七二‧○二公克，以每人正
      常之吸食量、安非他命毒品受潮可能性、保存期限等因素相參，該將近三百公
      克之毒品顯已逾一人正常吸食之量。
    3.又按當事人於案發時之初次陳供較少權衡其利害得失或受他人干預，依經驗法
      則，較諸事後翻異其初供為可信，此即所謂案重初供，故除有可證明其後更易
      之詞與事實相符，或其初供係屬虛偽者外，自不得任意捨棄初供不採（參見最
      高法院八十年度台上字第五一○九號判決），故雖被告丁○○於其後之供述中
      又翻異前詞辯稱購買、自用云云，然其後所為矛盾之言並無任何證據可實其說
      ，已如前述，既被告丁○○此於警局、檢察官偵查中之初次供述，既與前開事
      證相合，揆諸前揭說明，自以被告初次供證：運輸等語為可採。
    4.此外，將扣案附表編號二所示之結晶物，除據被告自承係安非他命外，經乙○
      送法務部調查局以化學分析法、氣相層析質譜儀分析法檢驗，結果：結晶均係
      毒品危害防制條例第二級第八九項毒品甲基安非他命，此有該局八十九年十一
      月二十七日陸(一)字第八九○八六七三四號檢驗通知書在卷可按，是該物確係
      毒品危害防制條例第三條第二項第二款之安非他命毒品。是被告運輸毒品乙節
      ，足以認定。
  (四)綜上所述，本件事證明確，被告施用、運輸安非他命、持有大麻之犯行洵堪認定
    ，應予依法論科。
二、核被告丁○○多次施用第二級毒品安非他命所為，核係犯毒品危害防制條例第十
    條第二項施用第二級毒品罪。其非法持有安非他命毒品之低度行為，為非法施用
    之高度行為所吸收，不另論罪。又被告前曾二次因施用第二級毒品案件，先後經
    送觀察、勒戒後，均認無繼續施用毒品之傾向，並均經台灣台北地方法院檢察署
    檢察官分別為不起訴處分確定，又於三犯經法院判刑確定後，此次再犯施用第二
    級毒品罪，其犯行顯非已確定之判決效力所及，且被告先後多次施用毒品之時間
    緊接，犯罪構成要件相同，顯係基於概括之犯意反覆為之，為連續犯，應依刑法
    第五十六條規定論以一罪，並加重其刑。又被告丁○○單純持有如附表編號一之
    第二級毒品大麻所為，核係犯毒品危害防制條例第十一條第二項之持有第二級毒
    品罪。再被告丁○○為他人運輸第二級毒品安非他命九包之行為，係犯毒品危害
    防制條例第四條第二項之運輸第二級毒品罪。其非法持有安非他命毒品之低度行
    為，為運輸之高度行為所吸收，不另論罪。被告丁○○與成年男子「甲○○」間
    ，就運輸第二級毒品之部分有犯意之聯絡、行為之分擔，為共同正犯。查被告丁
    ○○曾於八十六年間因偽造文書及違反麻醉藥品管理條例案件，分別經乙○、台
    灣高等法院分別判處有期徒刑四月、四月確定，合併定應執行有期徒刑七月，先
    於八十七年二月十七日執行有期徒刑四月易科罰金完畢，餘刑則於八十九年八月
    十四日入監執行完畢，有臺灣高等法院檢察署刑案紀錄簡復表附卷可稽，其於刑
    之執行完畢後五年內再犯有期徒刑以上之本罪，應依累犯之規定，加重其刑並就
    施用、持有第二級毒品部分遞加之，然因運輸第二級毒品部分之無期徒刑不得加
    重，僅就有期徒刑部分加重其刑。復其所犯三罪間，犯意各別，行為互殊，應與
    分論併罰。另公訴人就被告於八十九年九月二十七日起至同年十一月二日止施用
    安非他命之部分，起訴意指雖未論及，但與起訴書所指之施用安非他命前開有罪
    部分具有連續犯之裁判上一罪之關係，基於審判不可分原則，乙○自得一併予以
    審理，附此說明。乙○爰審酌被告於乙○審理時仍不知悔悟，卸詞矯飾，且安非
    他命屬中樞神經興奮劑，具有輕微之成癮性，服用後會產生依賴性、耐藥性，並
    引起不安、頭昏、顫抖、亢進性反應、失眠、焦慮、譫妄、慢性中毒、精神障礙
    、類似精神分裂症之錯覺、幻覺、妄想及伴有行動與性格異常等副作用，其劑量
    增大時，甚或會導致死亡；而其慣用者，由於精神錯亂，更具有暴力攻擊及反社
    會行為等傾向，戒解不易，而被告運輸安非他命之質量，已足上百人次施用，使
    人上癮，對社會之危害甚大；再被告個人施用毒品於毒品危害防制條例之規範目
    的係改以治療、矯治為目的，此犯罪本質並無損害他人，故非重在處罰，是被告
    違反本罪實係基於「病患性」行為，而對他人甚少損害，然被告多次為觀察、勒
    戒程序仍無法矯治，奮發戒毒，並參酌其施用毒品及其施用時間之長短等；而被
    告持有大麻，其量尚屬輕微，係為自己解癮，對他人並無重大損害等；復衡量被
    告其餘之犯罪動機、目的、手段等一切情狀，量處如主文所示之刑，並定應執行
    之刑，以示懲儆。
三、扣案如附表編號一、二、四之安非他命、大麻，均係查獲之第二級毒品，又附表
    編號五之安非他命分裝塑膠夾鍊袋為被告所有、供分裝施用之物，業據被告陳明
    在卷，爰依毒品危害防制條例第十八條第一項前段、刑法第三十八條第一項第二
    款之規定分別宣告沒收銷燬、沒收之。至於警另扣得之附表編號三之電子秤一台
    ，並非違禁物或法定必予沒收之物，且依被告自述並非屬其所有，復查亦無積極
    證據可資證明與本件被告所犯運輸毒品罪行之成立有何直接之關聯，爰不另為沒
    收之諭知（最高法院五十一年度台非字第十三號判例參考）。
據上論斷，應依刑事訴訟法第二百九十九條第一項前段，毒品危害防制條例第四條第
二項、第十條第二項、第十一條第二項、第十八條第一項前段，刑法第十一條前段、
第二十八條、第五十六條、第四十七條、第三十八條第一項第二款、第五十一條第五
款，判決如主文。
本案經檢察官戴東麗到庭執行職務
中      華      民      國    九十      年      三      月     十三     日
                                      臺灣臺北地方法院刑事第三庭
                                          法  官  郭惠玲
右正本證明與原本無異。
如不服本判決，應於判決送達後十日內，向乙○提出上訴狀。
                                          書記官  劉芸珊
中    華    民    國      八十        年         三     月    二十七    日
附錄本案論罪科刑法條全文：
毒品危害防制條例第四條
製造、運輸、販賣第一級毒品者，處死刑或無期徒刑；處無期徒刑者，得併科新台幣
一千萬元以下罰金。
製造、運輸、販賣第二級毒品者，處無期徒刑或七年以上有期徒刑，得併科新台幣七
百萬元以下罰金。
製造、運輸、販賣第三級毒品者，處五年以上有期徒刑，得併科新台幣五百萬元以下
罰金。
製造、運輸、販賣專供製造或施用毒品之器具者，處一年以上七年以下有期徒刑，得
併科新台幣一百萬元以下罰金。
前四項之未遂犯罰之。
毒品危害防制條例第十條
施用第一級毒品者，處六月以上五年以下有期徒刑。
施用第二級毒品者，處三年以下有期徒刑。
毒品危害防制條例第十一條
持有第一級毒品者，處三年以下有期徒刑、拘役或新台幣五萬元以下罰金。
持有第二級毒品者，處二年以下有期徒刑、拘役或新台幣三萬元以下罰金。
持有專供製造或施用毒品之器具者，處一年以下有期徒刑、拘役或新台幣一萬元以下
罰金。
附表：
一、大麻二支（煙捲○‧六七公克，台灣台北地方法院檢察署八十九年度青保管字第
    四○九號贓證物品清單所載，原經台北市政府警察局文山第二分局秤重，毛重○
    ‧六公克、淨重○‧六公克，然再送法務部調查局檢驗秤重，煙捲○‧六七公克
    ，是考量氣候潮塵等因素，採用最近時間之秤重即法務部調查局認定之重量）。
二、安非他命九包（淨重二七二‧○二公克、包裝重五‧七六公克，台灣台北地方法
    院檢察署八十九年度紅保管字第一八八六號贓證物品清單所載，原經台北市政府
    警察局文山第二分局秤重毛重三七八‧四公克、淨重三七三公克，然再送法務部
    調查局檢驗秤重淨重二七二‧○二公克、包裝重五‧七六公克，是考量氣候潮塵
等因素，採用最近時間之秤重即法務部調查局認定之重量）。
三、電子秤一台。
四、安非他命一包（毛重○‧五四公克、淨重○‧三八公克）。
五、分裝塑膠夾鍊袋九十九個。


司法院資訊處製作；財團法人民間司法改革基金會備份。
